【裁判字號】    91,易,1163
【裁判日期】    920304
【裁判案由】    竊盜
【裁判全文】
臺灣桃園地方法院刑事判決                        九十一年度易字第一一六三號
    公  訴  人  臺灣桃園地方法院檢察署檢察官
    被      告  甲○○
右列被告因竊盜案件，經檢察官提起公訴（九十一年度偵字第四八四九號），本院茲
判決如左：
        主  文
甲○○無罪。
        理  由
一、公訴意旨略以：被告甲○○於民國九十一年二月廿一日十八時許，在桃園縣龍潭
    鄉○○路七十五號大廈玄關電梯口前，發現告訴人乙○○所有三陽廠牌車號ＪＭ
    八—一０一號重型機車停放該處停車格內，竟意圖為自己不法之所有，向擁有與
    前揭機車同款式機車（車號ＧＲＲ—五二七號），當時正在北龍路七十五號「凱
    瑞網路中心」店內玩網路遊戲不知情之丙○○，詐稱要借車返家，而取得ＧＲＲ
    —五二七號機車之鑰匙後，遂以車號ＧＲＲ—五二七號機車之鑰匙，硬絞開ＪＭ
    八—一０一號重型機車電門鎖而啟動竊取之，得手後供己代步之用，嗣於同日十
    八時卅分許，被告甲○○騎乘竊得之ＪＭ八—一０一號重型機車行經龍潭鄉○○
    路一○○號前，為告訴人乙○○友人發現將其攔下，經告訴人乙○○報警後，為
    警查獲上情。因認被告涉犯刑法第三百二十條第一項之竊盜罪嫌云云。
二、按犯罪事實應依證據認定之，無證據不得推定其犯罪事實；又不能證明被告犯罪
    者，應諭知無罪之判決，刑事訴訟法第一百五十四條、第三百零一條第一項分別
    定有明文。次按刑事訴訟法上所謂認定犯罪事實之證據，係指足以認定被告確有
    犯罪行為之積極證據而言，該項證據自須適合於被告犯罪事實之認定，始得採為
    斷罪資料。如未能發現相當證據，或證據不足以證明，自不能以推測或擬制之方
    法，以為裁判之基礎。又刑事訴訟上證明之資料，無論其為直接或間接證據，均
    須達於通常一般人均不致有所懷疑，而得確信其為真實之程度，始得據為有罪之
    認定，若其關於被告是否犯罪之證明未能達此程度，而有合理性懷疑之存在，致
    使無法形成有罪之確信，根據「罪證有疑，利於被告」之證據法則，即不得遽為
    不利被告之認定，此分別有最高法院二十九年上第三一０五號、四十年臺上字第
    八六號、七十六年臺上字第四九八六號判例可資參照。
三、公訴人認被告甲○○涉犯前開竊盜罪嫌，無非係以：
（一）被告至「凱瑞網路中心」店內向證人丙○○借車時，ＧＲＲ—五二七號即停在
      該店門口，一出店門即看得見之處，證人丙○○並有明確告知被告該車停放位
      置，而ＪＭ八—一０一號機車則係停於大廈內電梯口前之停車格內，且被告之
      前即曾向證人丙○○借過ＧＲＲ—五二七號機車騎乘，但均未騎錯車。
（二）被告雖以丙○○所有車號ＧＲＲ—五二七號機車之鑰匙發動ＪＭ八—一０一號
      機車騎乘，然於其遭證人乙○○等人攔下時，卻無法以該鑰匙再次啟動ＪＭ八
      —一０一號機車。且嗣後桃園縣警察局平鎮分局龍潭分駐所警員，通知證人乙○○、丙○○將上開二機車騎至龍潭分駐所，以ＧＲＲ—五二七號機車之鑰匙
      開啟ＪＭ八—一０一號機車時，均僅得將鑰匙插入而無法啟動，此亦有桃園縣
      警察局平鎮分局平警分刑字第一一○六六號函及函附之現場錄影帶在卷可稽。
（三）以被告先前並非從未騎過ＧＲＲ—五二七號機車之情形下，焉有可能錯過就停
      在店門口之ＧＲＲ—五二七號機車不騎，反而轉入大廈內騎停在玄關電梯口停
      車格內之ＪＭ八—一０一號機車？又豈會於鑰匙插入ＪＭ八—一０一號機車無
      法轉動時，不查明是否騎錯車，而逕以強行扭轉硬絞之方式啟動該車？
（四）參以當被告騎乘前揭ＪＭ八—一０一號機車為證人乙○○及其友人攔下並要求
      至警局說明時，被告卻急於賠償和解了事，如被告確係牽錯車，以二車外型、
      款式之相近，僅需至警局說明清楚即可，又何必急於表示願意賠償，央求莫至
      警局，並帶同乙○○等到處找親友出錢，凡此俱見被告心虛窘困之情為其論據
      。
四、訊據被告固坦承於右揭時、地騎乘告訴人所有之車牌號碼ＪＭ八—一０一號重型
    機車（下稱甲車），而經告訴人之友人攔下之事實，惟堅決否認其有竊盜犯行，
    辯稱：伊當天係向友人丙○○洽借其所有之車牌號碼ＧＲＲ—五二七號重型機車
    （下稱乙車），因兩車過於相似，以致於騎錯車；又因對方人多勢眾，伊才不得
    已私下和解等語。
五、經查：
（一）本件告訴人乙○○所有之甲車與證人即被告友人丙○○所有之乙車均係三陽迪
      爵廠牌、排氣量一二四ＣＣ重型機車，車身顏色均為白色，外型幾乎一模一樣
      ，甲車之鑰匙並可完全插入乙車鑰匙孔之情，有車輛車牌失竊作業查詢車輛認
      可資料二紙、警攝照片二張在卷可稽，並經本院當庭勘驗屬實（見本院九十一
      年八月十五日審理筆錄），並攝有照片五張附卷可考，公訴人亦同認二車「外
      型、款式相近」。是以，上開兩車確實外觀相仿，極易混淆，應堪認定。至於
      嗣後以乙車之鑰匙雖無法順利開啟甲車機車引擎電門，但倘若被告主觀上認為
      告訴人之甲車即係伊向證人丙○○借得之乙車，而多次、強行轉動，仍難排除
      確可發動之可能。否則，公訴人若認乙車之鑰匙不可能發動甲車，則被告又如
      何竊得甲車？
（二）公訴人雖認上開二車，一者停放於電梯口，一者停放於騎樓下，且被告曾借得
      乙車騎用，應無誤認之虞。然查，上開二車停放位置固有不同，但該二車確實
      均停放於「凱瑞網路咖啡店」門口附近，停車距離確實相近，在證人丙○○僅
      泛稱「車停在大門口」時，衡情一般人是否均無誤認之可能，非無疑義。況且
      ，被告雖曾向證人丙○○借過乙車，但僅借用過一次，且該次僅騎乘約三十分
      鐘，並係於證人丙○○當場將車交付被告，此據證人丙○○證述甚明（見本院
      九十一年八月十五日審理筆錄）。且稽之該二部機車外觀相似，極易混淆，已
      如前述。是以，即使公訴人所指懷疑非無可能，但徒然憑此據以認定被告確有
      竊盜犯行，仍有合理懷疑存在，本諸「罪疑惟輕」原則，仍難執為被告不利之
      認定。
（三）本件告訴人所有之甲車，原係停放於桃園縣龍潭鄉○○路七十五號「凱瑞網路
      咖啡店」門口，而被告係於該址斜對面即北龍路一００號前，經告訴人之友人
      攔獲，倘被告確係意在竊取該甲車，何以於竊取得手一個多小時後，仍徘徊於
      失竊地點斜對面，而毫無避諱？又被告果有竊取甲車之犯意，豈僅向證人丙○○借機車鑰匙一途？如此反而徒增犯行曝光之危險，實大違情理之常。
（四）另查，本件被告經告訴人之友人攔下後，告訴人隨即邀集友人七、八人前往「
      理論」（證人張洲潭稱十餘人），被告「一直哭著求情，並說他是騎錯車」，
      而嗣後證人即被告之姊夫張洲潭提出以六千元和解，然告訴人表示不夠，而要
      求賠償一萬二千元，目的在用以請到場助陣之朋友吃東西，折衷結果，才以一
      萬元和解，被告隨即向警方報案稱遭恐嚇取財等情，業據證人丙○○（見偵查
      卷第三十三頁）、告訴人乙○○（見偵查卷第三十一頁、本院九十二年二月二
      十日審理筆錄）、證人即參與和解之被告之姊夫張洲潭（見偵查卷第四十一頁
      、本院九十一年九月二十四日審理筆錄）證述明確，證人張洲潭同時證稱：「
      （對方態度有無很兇？）看起來像凶神惡煞，有一個比較胖的比較兇，他說如
      果我們不處理，他要處理」等語，因此警方即以恐嚇取財犯嫌移送告訴人乙○○，此部分雖嗣經檢察官以告訴人並無不法所有之意圖，而為不起訴處分，然
      衡諸該客觀情狀，被告為年僅十八歲之少年，獨力面對告訴人等七、八人（或
      十餘人）先入為主、「凶神惡煞」般的質問，斯時仍有多少自由意識，殊堪置
      疑。而上開六千元、一萬二千元之金額分係證人張洲潭、告訴人乙○○所提出
      ，而非出於被告之意，是公訴人以被告同意私下和解，而認伊「心虛窘困」之
      情，推論甲車確為被告所竊得乙節，恐有斟酌餘地。
六、綜上所述，實無積極證據證明被告有竊盜之主觀犯意。此外，復查無其他具體事
    證足資證明被告明知上開甲車並非友人丙○○借予之乙車，而故意騎乘據為己有
    。揆諸首開意旨，本院認被告之涉案程度尚未達於通常一般人均不致有所懷疑，
    而得確信其為真實之程度，而有合理性懷疑之存在，根據「罪證有疑，利於被告
    」之證據法則，即不得遽為不利被告之認定，應認無法證明被告犯罪，依法應為
    被告甲○○無罪之諭知。
七、本件被告經合法傳喚，無正當理由未到庭，本院既認被告應為無罪之諭知，爰依
    刑事訴訟法第三百零六條規定，不待其陳述逕行判決。
八、又檢察官移送併辦部分（九十二年度偵緝字第一七二號），因本件業經本院為無
    罪之判決，自無從併案審理，應退由檢察官另行偵查處理，附此敘明。
據上論斷，應依刑事訴訟法第三百零一條第一項、第三百零六條，判決如主文。
本案經檢察官張啟聰到庭執行職務。
中      華      民      國    九十二    年      三      月      四      日
                                臺灣桃園地方法院刑事第一庭
                                          法  官  陳永來
右正本證明與原本無異。
如不服本判決，應於判決送達後十日內向本院提出上訴狀( 應附繕本 )，上訴於
臺灣高等法院。
                                          書記官  洪明媚
中      華      民    國    九十二    年      三      月      六      日


司法院資訊處製作；財團法人民間司法改革基金會備份。
